臺灣臺中地方法院刑事判決　　　　　 100年度交訴字第74號
公　訴　人　臺灣臺中地方法院檢察署檢察官
被　　　告　何孟庭
上列被告因肇事逃逸等案件，經檢察官提起公訴（99年度偵字第
26640號），本院判決如下：
    主    文
何孟庭從事業務之人，因業務上之過失傷害人，處有期徒刑月
，如易科罰金，以新台幣壹仟元折算壹日。又駕駛動力交通工具
肇事，致人傷害而逃逸，處有期徒刑陸月，如易科罰金，以新台
幣壹仟元折算壹日。應執行有期徒刑柒月，如易科罰金，以新台
幣壹仟元折算壹日。
    犯罪事實
一、何孟庭係富城國際行銷有限公司（下稱富城公司）之業務員
    ，負責擔任駕駛公司車輛載送寢具及傢飾等貨品予客戶之工
    作，為從事業務之人。何孟庭於民國99年9月28日下午6時許
    ，駕駛富城公司所有車牌號碼8A-1169號之自小貨車，欲載
    送寢具及傢飾等貨品予客戶之途中，沿臺中市○○區○○路
    3段快車道由北往南行駛，於同日下午6時36分許，途經黎明
    路3段686之1號前，本應注意四輪以上汽車在劃有快慢車道
    分隔線之道路行駛，除起駛、準備轉彎、準備停車或臨時停
    車，不得行駛慢車道，而依當時為天候晴、暮光、路面乾燥
    無缺陷、無障礙物及視距良好等客觀情形，又無不能注意之
    特別情事，適有吳欣潔騎乘車牌號碼N8X-753號重型機車，
    後方搭載其胞姊吳玟諭，在何孟庭右方之慢車道上行駛，詎
    何孟庭為超越該時行駛在快車道上之前車，竟疏未注意而貿
    然切換車道駛入慢車道內，致所駕駛上開自小貨車之右側後
    車身不慎擦撞上開吳欣潔所騎乘機車之左側後照鏡處，使吳
    欣潔及吳玟諭2人因而人、車倒地，吳欣潔因此受有臉、頸
    及頭皮磨損或擦傷、膝挫傷、踝挫傷、手磨損或擦傷、肘前
    臂及腕磨損或擦傷之傷害；另吳玟諭則因此受有臉、頸及頭
    皮磨損或擦傷、膝挫傷、手磨損或擦傷及臀部壓砸傷等傷害
    。詎何孟庭於車禍肇事後，明知其駕駛動力交通工具肇事致
    人受傷，竟另基於肇事逃逸之犯罪故意，並未對吳欣潔及吳
    玟諭2人採取必要救護措施，亦未等候員警到場處理，而隨
    即駕駛上開車輛逃離現場。嗣經警方調閱臺中市○○區○○
    路與僑光路之路口監視器，並由吳欣潔及吳玟諭予以指證後
    ，方知悉係駕駛上開車輛之人涉嫌，因而向車主富城公司通
    知該車駕駛人應到案說明，何孟庭遂於員警高致遠尚未發覺
    上開車禍肇事者為何人之前，即向員警高致遠自首陳稱伊確
    為該車之駕駛人，並表示願接受所涉業務過失傷害罪嫌之裁
    判，始循線查獲上情。
二、案經吳欣潔及吳玟諭訴由臺中市政府警察局第六分局報請臺
    灣臺中地方法院檢察署檢察官偵查起訴。
    理    由
一、證據能力之程序事項：
（一）查被告何孟庭於警詢及檢察官偵訊時之陳述部分，因被告
      於本院準備及審判程序中均未就此爭執其證據能力，且無
      事證顯示係違法取得而致其供述任意性有所疑義，自均有
      證據能力。
（二）又按被告以外之人於審判外之言詞或書面陳述，除法律有
      規定者外，不得作為證據，刑事訴訟法第159 條第1項固
      定有明文；惟被告以外之人於審判外之陳述，雖不符刑事
      訴訟法第159條之1至第159條之4之規定，而經當事人於審
      判程序同意作為證據，法院審酌該言詞陳述作成時之情況
      ，認為適當，亦得為證據；當事人、代理人或辯護人於法
      院調查證據時，知有第159條第1項不得為證據之情形，而
      未於言詞辯論終結前聲明異議者，視為有前項之同意，同
      法第159條之5亦有明文；查被害人吳欣潔及吳玟諭於警詢
      之證述，雖均屬審判外之陳述，然檢察官及被告於本院行
      準備程序時對於上開被害人筆錄之證據能力既未予爭執，
      依刑事訴訟法第159條之5第2項之規定，視為被告同意作
      為證據，且經本院審酌該等陳述作成時情況及證據取得過
      程等節，認亦適宜作為證據，依同條第1項規定，有證據
      能力。
（三）再按被告以外之人於偵查中向檢察官所為陳述，除顯有不
      可信之情況者外，得為證據，刑事訴訟法第159條之1第2
      項定有明文。查被害人吳欣潔及吳玟諭於偵查中之證述均
      經具結而為證述，此有證人結文附卷足參（附於偵查案卷
      第12及13 頁），被告復同意作為證據（見本院卷），本
      院亦查無上開證述有何顯不可信之情況，故上開證述，自
      有證據能力。
（四）另按醫師執行醫療業務時，依醫師法第12條之規定，應製
      作病歷，係醫師於醫療業務過程中所須製作之紀錄文書，
      屬刑事訴訟法第159條之4第2款所稱從事業務之人於業務
      上所須製作之紀錄文書，而卷附澄清綜合醫院中港分院診
      斷證明書部分，係依病歷所轉錄之證明文書，自亦屬上開
      規定之證明文書，則在無顯不可信之情況下，自得作為證
      據。
（五）又被告之人於審判外之陳述，雖不符刑事訴訟法第159條
      之1至同條例第159條之4規定，而經當事人於審判程序同
      意作為證據，法院審酌該言詞陳述或書面陳述作成時之情
      況，認為適當者，亦得為證據；當事人、代理人或辯護人
      於法院調查證據時，知有第159條第1項不得為證據之情形
      ，而未於言詞辯論終結前聲明異議者，視為有前項之同意
      ，刑事訴訟法第159條之5第1項、第2項定有明文。其立法
      意旨在於傳聞證據未經當事人之反對詰問予以核實，原則
      上先予排除，惟若當事人已放棄詰問或未聲明異議，基於
      證據資料愈豐富，愈有助於真實發現之理念，且強化言詞
      辯論原則，法院自可承認該傳聞證據例外擁有證據能力。
      經查，本案下列使用之道路交通事故調查報告表、道路交
      通事故現場圖，其本質上，係司法警察針對本件具體個案
      ，於調查證據及犯罪情形時所製作，不具備例行性、公示
      性之要件，自非刑事訴訟法第159之4第1款所指公務員職
      務上製作之紀錄文書、證明文書，亦非同條第3款規定與
      上述公文書具有同等程度可信性之文書（最高法院98年度
      台上字第3258號判決意旨參照），是其性質上均屬傳聞證
      據；惟檢察官、被告對上開證據之證據能力均未聲明異議
      ，可認為均同意作為證據，本院審酌該等證據之取得過程
      並無瑕疵，與本案待證事實間復具有相當之關聯性，以之
      為本案證據尚無不當，足認為得為本案之證據，是依刑事
      訴訟法第159條之5之規定，均有證據能力。
（六）再者，卷附之交通事故現場採證照片等係屬機械性紀錄特
      徵，也就是認識對象的是照相鏡頭，透過鏡頭形成的畫面
      映寫入膠卷，然後還原於照相紙上，故照相中不含有人的
      供述要素，在現實情形與作為傳達結果的照相，在內容上
      的一致性是透過機械的正確性來加以保障的，在照相中，
      並不存在人對現實情形的知覺、記憶，在表現時經常可能
      發生的錯誤（如知覺的不準確、記憶隨時間推移而發生的
      變化），故照相當然是非供述證據，並無傳聞法則之適用
      ，惟卷附上開照片既係透過相機拍攝後經沖印所得，且與
      本案犯罪事實具有關聯性，且被告對於卷內所附之上揭照
      片亦未主張係執法人員違法取得，經查又無不得作為證據
      之事由，依法自得作為證據，而有證據能力，合先敘明。
二、本院認定事實所憑之證據及理由：訊據被告何孟庭固對於伊
    確有上開業務過失傷害之犯行等情坦承不諱；然仍矢口否認
    有何肇事逃逸之犯行，辯稱：車禍當時因無任何聲響，故伊
    實不知當日超車行至慢車道時曾碰撞被害人吳欣潔及吳玟諭
    所共乘之上開機車肇事，方未留在現場，尚無肇事逃逸之故
    意云云。然查：
（一）被告確有上開業務過失傷害之犯行等情，既據被告於警詢
      、偵查及本院審理中供承不諱，且經被害人吳欣潔及吳玟
      諭於警詢、偵查及本院審理中指證歷歷，復有吳玟諭及吳
      欣潔澄清綜合醫院中港分院診斷證明書（附於警詢案卷第
      19至20頁）、車輛查詢資料（附於警詢案卷第21至22頁）
      、道路交通事故現場圖、道路交通事故調查報告表（一）
      、（二）、臺中市○○○道路交通事故談話紀錄表、臺中
      市○○○○○道路交通事故肇事逃逸追查表、臺中市○○
      ○道路交通事故肇事人自首情形紀錄表、事故照片16張、
      臺中市○○○道路交通事故初步分析研判表及被害人吳玟
      諭99年12月22日庭呈照片21張（附於警詢案卷第24至42頁
      ）等存卷足參，堪先認定屬實。
（二）至被告雖辯稱車禍當時因無任何聲響，伊無肇事逃逸之犯
      罪故意云云。然查，被告駕車係行駛在上開黎明路之快車
      道時，為超越前車而突然切至機車行駛之慢車道，致被害
      人吳欣潔及吳玟諭所共乘之機車閃避不及，兩車因此發生
      碰撞，被告所駕車輛係右側後車身擦撞被害人吳欣潔及吳
      玟諭所共乘機車之左前側後照鏡處，擦撞後被害人吳欣潔
      、吳玟諭所騎乘上開機車因此失控隨即倒地，並往右側路
      旁滑行而擦撞停置在停車格之另1車輛右側車身，產生碰
      撞及刮地痕跡，再因碰撞該車右側而往該車左前方之快車
      道滑行並停置於路中央，此過程中亦產生刮地痕跡，兩車
      擦撞至被害人吳欣潔及吳玟諭起身後，被告所駕車輛仍係
      往黎明路直行等情，業據被害人吳欣潔於本院審理中證稱
      ：「對方車子右後方撞到我機車左方後照鏡。（問：你的
      車子有無往前滑行？先倒才滑行？）有，倒了之後才滑行
      。我倒的位置如警察後來來照之現場照片。…（問：車子
      倒了之後有無碰撞其他車子？）有刮到其他車子，是先撞
      到往右外側1部停在停車格車輛，反彈往左彈進來到汽車
      車道。（問：是否有印象撞到紅色車子？）沒有印象，是
      後來看到車子有刮痕，我人沒有碰撞到路旁的車子，但我
      倒下去時，我的機車是在我的前方，我人與車子有段距離
      。（問：請確認你機車倒時是往外側停車格滑行，還是往
      汽車車道滑行？）機車倒時，是往右側滑行。我倒地後有
      人扶我起來。（問：碰撞之後，有無看到車輛往哪裡走？
      ）往黎明路直行，我看到他的車尾往前方移動，是往黎明
      路直行。…因為他往右側要超車，超車撞到我們之後很快
      開走，我感覺他的速度一直都很快。（問：碰撞聲音是否
      很大？）有1聲，但沒有很大。碰撞到路邊的車子，我沒
      有聽到碰撞聲音。」等語詳實（詳見本院卷），並有道路
      交通事故現場圖及現場照片存卷足資比對（附於警詢案卷
      第24頁及第34至40頁）；再參以被害人吳欣潔及吳玟諭均
      陳稱其等騎乘機車之車速約50公里左右，被告所駕車輛車
      速一直很快而無減速，兩車擦撞時其等隨即遭撞飛至汽車
      車道內倒地等語在卷，且互核相符，又被害人2人遭擦撞
      後人車倒地之位置往前直行之黎明路乃係1段略為左彎之
      道路等情，亦有現場照片附卷可佐（附於警卷第35頁、第
      37 至38頁），可見被告所駕車輛撞擊被害人騎乘機車時
      ，不僅確有產生撞擊聲響，並有機車倒地後刮地數公尺及
      機車隨即滑行碰撞路旁車輛所發出之聲響，且該等聲響當
      因兩車車速不低而不小，而兩車擦撞後被告仍駕車在黎明
      路上往前直行1段略為左彎之路程為是，至被害人吳欣潔
      及吳玟諭2人則係因突發事故均遭撞飛，甫未聽聞機車再
      行擦撞路旁車輛之聲音，而對該等經過方無法明白敘述無
      疑，是以，被告既非有聽能障礙之人，復自承伊當日縱有
      聽收音機之情，音量亦不大等語在卷，堪認被告辯稱伊當
      時並未聽聞任何撞擊聲響，不知有發生車禍事故云云，當
      已非可信。況且，觀諸被告於警詢及偵查中亦自承：「（
      問：車禍尚未發生擦撞之前，你有無看見對方？）超越對
      方機車時有看到。…我由快車道變換到慢車道要超越對方
      的車。（問：肇事後你由哪1條路離開？）我由黎明路直
      行後右轉不知路名之小巷到環中路。」（詳見警卷第5至6
      頁）及「我有跟警察講感覺有碰到，我的感覺是似有似無
      ，不是感覺完全沒有碰撞到。」（詳見偵查案卷第26頁）
      等語，益徵被告肇事後，伊所駕駛之自用小貨車乃係往前
      直行1段略為左彎之路程後，方於不詳處所右轉往環中路
      方向行駛，而超車擦撞前既曾見被害人所騎乘之機車，擦
      撞後直行時復曾懷疑似有撞擊他物之情，則伊當可依所駕
      車輛之兩側照後鏡查知伊上開肇事情節為是，豈能無見於
      後方發生車禍之情形，從而，堪認被告斷無可能不知已經
      發生上開車禍之理甚明。基上，被告所辯上情，顯係卸責
      之詞，不足採信，而被告於肇事之際，既已認知可能撞擊
      他車而肇事，並可預見他人因此受傷，竟仍未下車察看，
      逕自駕車離開，則伊主觀上當有肇事逃逸之故意，當堪認
      定。
（三）末按四輪以上汽車在劃有快慢車道分隔線之道路行駛，除
      起駛、準備轉彎、準備停車或臨時停車，不得行駛慢車道
      ，道路交通安全規則第95條第1項前段定有明文。被告既
      領有駕駛執照，對上述道路交通安全規定應知之甚詳，且
      依當時天候狀況為晴，路面乾燥、無缺陷，道路無障礙物
      ，視距良好之情形，有道路交通事故調查報告表在卷足據
      ，並無不能注意之情形，未注意上開規定即貿然駛入慢車
      道以超越快車道上之前車，因而導致本件車禍，被告能注
      意而不注意，伊之行為於上開事故之發生自有過失，且被
      告過失駕駛之行為與告訴人受傷之結果間，具有相當因果
      關係，從而，此部分亦事證明確，被告上開業務過失傷害
      之犯行，亦堪予認定。至原起訴檢察官雖認被告上開行為
      係違反道路交通安全規則第98條第1項第6款關於：「汽車
      在同向2車道以上之道路變換車道時，應讓直行車先行，
      並注意安全距離。」之規定云云；然上開車道數之計算，
      既不含車種專用車道、機車專用道及慢車道，亦有上開規
      定可參，且被告乃係由雙向單線之快車道行駛至同向慢車
      道而肇事等情，既如前述，則被告當非違反上開第98條第
      1 項第6款規定，而係違反同規則第95條第1項前段無疑，
      是以，原起訴檢察官就此部分所認，自顯有誤會，應予更
      正。
（四）綜上所述，被告所辯上情，顯屬臨訟卸責之詞，殊無足採
      。本案事證已臻明確，被告上開犯行，均堪予認定。
三、按刑法第185條之4之肇事逃逸罪，以處罰肇事後逃逸之駕駛
    人為目的，俾促使駕駛人於肇事後能對被害人即時救護，以
    減少死傷，是該罪之成立只以行為人有駕駛動力交通工具肇
    事，致人死傷而逃逸之事實為已足，至行為人對肇事有否過
    失，則非所問（最高法院92年度台上字第6541號、94年度台
    上字第2796、3380、3767號判決參照）。是以交通事故一旦
    發生，且發生人員傷亡之情況，不論撞人或被撞，甚或因其
    他事故而造成死傷，只要是在駕駛動力交通工具過程內所發
    生之傷害範圍，經常非於車禍甫發生時，即得依據被害人之
    外觀有無外傷即能判斷，舉凡顱內出血、臟器破裂、非穿透
    性骨折等嚴重傷害，均未必有明顯外傷，因此凡在可能發生
    傷亡之情形下，參與交通事故之駕駛人，即應負有救助之義
    務，任何駕駛人均不能逕自以被害人無明顯外傷等類之粗淺
    觀察，即離開車禍現場任由潛在之傷害擴大，此為刑法第18
    5條之4立法原因之1。本案被告於當時既明知已肇事發生車
    禍，然卻未下車察看並駕車離去，亦未對被害人採取任何救
    護或其他必要措施，顯與刑法第185條之4所欲規範之目的相
    符，故核被告上開所為，係犯刑法第185條之4之駕駛動力交
    通工具肇事，致人受傷而逃逸罪。又按刑法上所謂業務，係
    指個人基於其社會地位繼續反覆所執行之事務，其主要部分
    之業務固不待論，即為完成主要業務所附隨之準備工作與輔
    助事務，亦應包括在內，此有最高法院71年台上字第1550號
    判例意旨可供參照。查被告於本案車禍事故發生時，係駕駛
    伊所任職之富城公司所有上開自用小貨車欲載送貨品予客戶
    ，而此為伊平日之業務，業據被告於本院行準備程序中供陳
    在卷，揆諸上揭最高法院判例意旨，被告駕駛上開自用小貨
    車在道路上行駛，反覆執行此等事務，自屬以該車輛載送貨
    品為業務之人，是核被告此部分所為，另係犯刑法第284條
    第2項前段之業務過失傷害罪；至原起訴檢察官雖認被告前
    揭所為，係犯刑法第284條第1項前段之過失傷害罪嫌，惟公
    訴蒞庭檢察官嗣於本院審理中已更正該部分之起訴法條為刑
    法第284條第2項前段之業務過失傷害罪，爰不再變更檢察官
    之起訴法條，附此敘明。被告以1業務過失傷害之行為，同
    時致被害人吳欣潔及吳玟諭2人受傷，係1行為侵害2法益，
    為想像競合犯，應從1重處斷。再被告雖係肇事逃逸無訛，
    已如前述，然本案係經警方調閱臺中市○○區○○路與僑光
    路之路口監視器，並由被害人吳欣潔及吳玟諭指證所涉車輛
    後，方知悉係駕駛上開車輛之人涉嫌，因而向查知之車主富
    城公司通知該車駕駛人應到案說明，被告何孟庭遂於員警高
    致遠尚未發覺上開車禍肇事者為何人之前，即向員警高致遠
    自首陳稱伊確為該車之實際駕駛人，並表示願接受所涉業務
    過失傷害罪嫌之裁判，然自始均否認涉有肇事逃逸之犯行等
    情，既有被告上開警詢筆錄、員警職務報告書及車籍資料存
    卷足佐，則被告乃係在伊上開業務過失傷害犯罪未遭發覺前
    ，即向該管公務員自首並受裁判無疑，是就被告所犯上開業
    務過失傷害罪部分，爰依刑法第62條前段規定減輕其刑。被
    告所犯上開2罪間，犯意各別，罪名互異，應予分論併罰。
    爰審酌被告犯罪之動機、目的、手段，伊在造成車禍致人傷
    害後逃逸，惡性非輕，又被害人2人所受傷害非輕，所生危
    害非微，又犯罪後僅坦承業務過失傷害之犯行，對於肇事逃
    逸部分則未坦承犯罪，及因賠償金額上之落差而尚未與被害
    人2人達成和解以獲取被害人之諒解等一切情狀，各量處如
    主文所示之刑，且諭知易科罰金之折算標準，並定其應執行
    之刑，且諭知易科罰金之折算標準。
據上論斷，應依刑事訴訟法第299條第1項前段，刑法第185條之4
、第284條第2項前段、第55條、第62條前段、第41條第1項前段
、第41條第8項、第51條第5款，判決如主文。
中    華    民    國   100    年    4     月    29    日
                  刑事第15庭    審判長法  官  劉國賓
                                      法  官  柯雅惠
                                      法  官  許惠瑜
以上正本證明與原本無異。
如不服本判決應於收受判決後10日內向本院提出上訴書狀，並應
敘述具體理由；其未敘述上訴理由者，應於上訴期間屆滿後20日
內向本院補提理由書（均須按他造當事人之人數附繕本）「切勿
逕送上級法院」。
                                      書記官  楊家印
中    華    民    國   100    年    4     月    29    日
附錄論罪科刑法條
刑法第185條之4：
駕駛動力交通工具肇事，致人死傷而逃逸者，處6月以上5年以下
有期徒刑。
刑法第284條第2項前段：
從事業務之人，因業務上之過失傷害人者，處 1 年以下有期徒
刑、拘役或 1 千元以下罰金。